【裁判字號】    92,易,652
【裁判日期】    920520
【裁判案由】    偽造文書
【裁判全文】
臺灣桃園地方法院刑事判決                          九十二年度易字第六五二號
    公  訴  人  臺灣桃園地方法院檢察署檢察官
    被      告  甲○○
右列被告因偽造文書案件，經檢察官提起公訴（九十一年度偵續一字第九號），本院
判決如左：
    主  文
甲○○明知為不實之事項，而使公務員登載於職務上所掌之公文書，足以生損害於公
眾及他人，處拘役肆拾日，如易科罰金，以參拾元折算壹日。
    事  實
一、甲○○明知其所有坐落桃園縣平鎮市○○段第一九七之三一號土地及其上建物即
    門牌號碼同市○○○街十七巷二四號房屋（下稱系爭房地）權狀已因透過代書乙
    ○○向許金勝、許李紅英夫妻借款而交付上述文件予乙○○，以為許李紅英辦理
    抵押權設定之用。嗣因故與乙○○起糾紛，甲○○欲販售系爭房地而向乙○○索
    回系爭權狀遭拒，竟乘乙○○尚未前往桃園縣中壢地政事務所（系爭房地自民國
    八十四年九月一日始劃歸桃園縣平鎮地政事務所）辦理抵押權設定登記之際，於
    民國八十二年一月十五日，委請不知情之代書吳金鐶交其胞弟吳餘寬以不實之「
    遺失」為理由，向同所辦理上述房地之權狀補發，使該管公務員登載此不實事項
    於同日之土地登記收件簿並製作內容略為「後附『滅失書狀』清單所列土地（建
    物）權利書狀，經聲請人甲○○聲請公告作廢」之公告（同所民國八十二年一月
    十五日中地一登字第二八二一號）一則，更載明「申請書狀補給公告中」於土地
    登記簿上，足生損害於負責保管權狀之乙○○、債權人許李紅英及土地登記簿資
    料、地政管理之正確性，嗣於民國八十二年一月二十八日乙○○於公告期間內持
    原權狀辦理抵押權設定登記時，始為該所承辦人員主動發覺原權狀未滅失而為該
    補發權狀申請駁回之處分。
二、案經乙○○訴請桃園地方法院檢察署檢察官偵查起訴。
    理  由
一、訊據被告甲○○坦承曾委代書吳金鐶辦理前揭「遺失權狀申請補發」手續之事實
    ，惟否認有何不法犯行，辯稱：「乙○○說權狀不見了，我就請吳金鐶去申請，
    隔二天，她又跟我說找到了」或改稱：「我房子要賣別人，權狀在乙○○那裡，
    我打電話去，她說權狀不見了，她收費較貴，才請吳金鐶辦」或稱：「我告訴她
    辦權狀，她說你去找代書辦，就把電話掛了，隔天才跟我說證件在她那邊」等語
    。惟查上述被告以遺失為由申請補發、公告期內發現經乙○○持原權狀申請設定
    抵押情事致駁回補發申請之事實，業據告訴人乙○○指訴甚詳，復有證人吳金鐶
    、吳餘寬、許金勝之證述及有桃園縣平鎮市地政事務所八九平地一字第四○九七
    號函所附土地（建物）登記簿影本、土地登記申請書、中壢地政事務所民國八十
    二年一月十五日壢地一字第二八二一號函所附土地登記案件駁回理由書簽辦單與
    中地一登字第二八二一號公告影本及桃園縣中壢地政事務所民國八十九年中地字
    ○七二五七號函所附民國八十二年一月十五日土地登記收件簿影本及收件第○二
    八二一號書狀補給登記案申請書影本等在卷足稽。參以被告於本院審理時亦供稱
    「我有將權狀、印鑑證明交給乙○○」、「葉代書就打電話告訴我太太說我沒有
    資格賣房子，說要買房子的人去葉代書事務所辦手續。」「當天晚上乙○○告訴
    我說權狀掉了，我就立即打電話給吳金鐶請他幫我辦理補發。」等語，足證被告
    明知房地權狀仍在乙○○保管之中，為遂行私自售屋之目的而起意謊報「遺失權
    狀」企圖以補發方式取得權狀再進行交易，否則，告訴人乙○○既職司保管系爭
    房地權狀，一旦遺失，自應責由乙○○負責申請補發等相關程序與費用，豈有未
    待與乙○○釐清責任之際，竟即刻另委他人辦理遺失補發手續，補發手續尤無由
    被告自行解決、付費之理，是所辯不惟相互齟齬，且亦違情悖理，殊不足採，其
    犯行至堪認定。
二、按被告利用不知情即無犯罪故意之吳金鐶、吳餘寬為之申請遺失補發權狀，致使
    該所管公務員於職務上所掌之公文書土地登記收件簿上為「補狀」之不實登載，
    更因而製作內容不實『滅失書狀』之作廢公告，並登入土地登記簿，係屬間接正
    犯，雖新權狀尚未經核准補發，惟上揭所為已屬使公務員登載不實既遂階段，核
    被告所為犯刑法第二百十四條使公務員登載不實罪。又被告犯罪後，罰金罰鍰提
    高標準條例第二條業經修正公佈，自民國八十二年二月七日生效，易科罰金之折
    算標準均已提高為一佰倍，經比較結果，以適用修正前之舊法有利於被告，依刑
    法第二條第一項但書，自應適用舊法。又刑法第四十一條規定已於民國九十年一
    月四日修正，並自同年月十日起施行，修正前後之規定對被告所犯之罪得易科罰
    金之結果均相同，惟依刑法第二條第一項前段之規定，仍應適用裁判時即修正後
    刑法第四十一條第一項前段之規定，附此說明。爰審酌被告係因與乙○○發生糾
    紛，欲向乙○○索回權狀未果，始起意犯罪，事後為地政事務所發覺而駁回補發
    權狀之申請，惡性非重，所生危害亦非嚴重，犯後態度亦佳及其他一切情狀，量
    處如主文所示之刑，並諭知易科罰金之折算標準，以示懲儆。
三、據上論斷，應依刑事訴訟法第二百九十九條第一項前段、刑法第二百十四條、第
    四十一條第一項前段、第二條第一項但書，修正前戡亂時期罰金罰鍰提高標準條
    例第一條前段、第二條第一項，判決如主文。
本案經檢察官許曉微到庭執行職務。
中      華      民      國      九十二      年     五    月    二十    日
                                臺灣桃園地方法院刑事第二庭
                                    法  官  沈  士  亮
右正本證明與原本無異。
如不服本判決，應於判決送達後十日內向本院提出上訴狀。
                                    書記官  邱  志  堅
中      華      民      國      九十二      年     五    月    二十    日
附錄本案論罪科刑法條全文：
中華民國刑法第二百一十四條
 (使公務員登載不實罪)
明知為不實之事項，而使公務員登載於職務上所掌之公文書，足以生損害
於公眾或他人者，處三年以下有期徒刑、拘役或五百元以下罰金。


司法院資訊處製作；財團法人民間司法改革基金會備份。
